臺灣臺北地方法院刑事判決　　　　　 　96年度訴字第1630號
　　公　訴　人　臺灣臺北地方法院檢察署檢察官
　　被　　　告　乙○○
上列被告因偽造文書等案件，經檢察官提起公訴（96年度偵緝字
第2369號），被告於準備程序期日就被訴事實為有罪陳述，經本
院合議庭裁定由受命法官獨任進行簡式審判程序，判決如下：
    主  文
乙○○竊盜，處有期徒刑月，如易科罰金，以新臺幣壹仟元折
算壹日；減為有期徒刑壹月拾伍日，如易科罰金，以新臺幣壹仟
元折算壹日。又行使偽造私文書，足以生損害於公眾及他人，處
有期徒刑捌月；減為有期徒刑肆月，如易科罰金，以新臺幣壹仟
元折算壹日。偽造如附表所示簽帳單之持卡人存根聯共拾張、
如附表所示偽造署押共拾柒枚均沒收。應執行有期徒刑伍月，如
易科罰金，以新臺幣壹仟元折算壹日。緩刑年。偽造如附表所
示簽帳單之持卡人存根聯共拾張、如附表所示偽造署押共拾柒
枚均沒收。
    事   實
一、乙○○於民國九十五年（起訴書誤載為九十六年，業據蒞庭
    檢察官當庭更正）八月間某日，利用友人丙○○出差大陸機
    會，以幫忙看顧關心丙○○小孩為由，前往臺北市信義區○
    ○○路九八巷十號四樓住家後，竟意圖為自己不法之所有，
    徒手竊取丙○○所有臺新國際商業銀行股份有限公司（下簡
    稱臺新銀行）太陽白金卡一張（卡號：000000000
    0000000號）。
二、乙○○於竊得丙○○之信用卡後，因有意冒名反覆持卡消費
    ，竟基於意圖為自己不法所有及利益並行使偽造私文書之犯
    意，自同年八月十六日起至十二月十一日止（起訴書誤載為
    至十二月二十一日止，應予更正），在臺北市等地，冒丙○
    ○名義，於如附表所示日期、特約商店，繼續持前揭信用卡
    刷卡，並在店家出示之簽帳單上，偽簽丙○○之署押（偽造
    之枚數詳如附表所示，簽帳單三聯式每式偽造署押含複寫共
    三枚、二聯式因顧客收執聯〈即簽帳單之持卡人存根聯〉上
    無簽名，每式偽造署押一枚）後，持向各特約商店人員行使
    ；其於附表編號七所示特約商店網路系統，以鍵入卡號、有
    效年、月及消費金額資料，而刷卡消費；並向附表編號三、
    十六之特約商店，以電話報卡號資料之方式，進行刷卡消費
    ，致各特約商店暨所屬人員、臺新銀行誤認其即為信用卡合
    法持卡人，紛紛陷於錯誤，而由各特約商店交付金錢、等值
    財物或利益（盜刷金額詳如附表所示），達新臺幣（下同）
    十一萬零五十一元，足生損害於丙○○、臺新銀行權益及財
    團法人聯合信用卡處理中心、臺新銀行、各特約商店對信用
    卡使用管理之正確性。嗣後，因丙○○接獲臺新銀行催繳帳
    款通知，發覺遭人盜用，始循線查悉上情。
三、案經臺新銀行訴請臺北市政府警察局松山分局報告臺灣臺北
    地方法院檢察署檢察官偵辦起訴。
    理  由
壹、程序部分
    本件被告乙○○所犯之罪，係非死刑、無期徒刑或最輕本刑
    有期徒刑三年以上之罪，亦非高等法院管轄第一審案件，且
    其於準備程序期日就被訴事實為有罪之陳述，經本院合議庭
    裁定由受命法官獨任以簡式審判程序加以審理，則依據刑事
    訴訟法第二百七十三條之二、同法第一百五十九條第二項之
    規定，不適用傳聞法則有關限制證據能力之相關規定；且依
    同法第三百十條之一、或第三百十條之二準用同法第四百五
    十四條之規定，得製作略式判決書，均合先敘明。
貳、實體部分
一、上揭犯罪事實，業據被告乙○○坦承不諱，並當庭為認罪之
    表示（見本院卷九十六年十一月二十二日審判筆錄），核與
    告訴人臺新銀行之代理人甲○○、被害人丙○○分別於警詢
    時之指訴情節互核相符，此外，復有銀行微縮調閱資料（含
    如附表所示特約商店存根聯影本）、冒用明細表、丙○○掛
    失聲明書影本、乙○○切結書影本、本票影本等件附卷可稽
    ，足認被告自白與事實相符，應堪可採。綜上，本件事證明
    確，被告犯行均已堪認定，應依法論科。
二、論罪科刑之理由：
    （一）按文書為表現足以證明法律上權利義務或事實，或足
          以產生法律上權利關係或事實之意思表示；又電磁紀
          錄，謂以電子、磁性、光學或其他相類之方式所製成
          ，而供電腦處理之紀錄，且電磁紀錄，藉機器或電腦
          之處理所顯示之聲音、影像或符號，足以為表示其用
          意之證明者，以文書論；是以，衡諸一般交易經驗，
          持卡人以信用卡在特約商店網站上鍵入卡號、有效年
          、月及消費金額等持卡人資料，製作刷卡繳費紀錄，
          性質上屬電磁紀錄，而其內容具體載明係由丙○○使
          用信用卡消費，足以表明該電磁紀錄為丙○○所輸入
          製作，自屬刑法第二百二十條第二項之準私文書；而
          持卡人以信用卡刷卡消費後，特約商店即製作簽帳單
          一式二聯或一式三聯，交刷卡人簽名認證後，再由持
          卡人提出交付予特約商店人員，表明持卡人同意依照
          信用卡使用約定，應按所示之全部金額付款之意，經
          特約商店人員核對簽單上簽署與信用卡背後署押相符
          ，即完成信用卡消費，故簽帳單係屬刑法第二百十條
          之私文書無疑。
    （二）核被告竊取被害人丙○○系爭信用卡，係犯刑法第三
          百二十條第一項（起訴書條號誤載第三百二十一條，
          應予更正）之竊盜罪。被害人雖於陳報狀中向本院指
          述被告另竊取舊式身分證之情，然未據起訴，亦無證
          據證明係被告一行為同時竊取，非本件起訴效力所及
          ，本院無從審認，附此說明。
    （三）被告竊取系爭信用卡後，自始即基於反覆使用予以盜
          刷之犯意，亦即，意欲持系爭信用卡多次使用，而有
          反覆實行之性質，客觀上具有相當時間之連續性及可
          確定性，且依社會通念，被告之行為本具有預定數個
          同種類之行為將反覆實行之集合犯，核其所為，係犯
          刑法第二百十六條、第二百十條、第二百二十條之行
          使偽造私文書罪及第三百三十九條第一項、第二項之
          詐欺取財、得利罪。其反覆實行行使偽造私文書及詐
          欺取財、得利之行為，自應論以行使偽造私文書包括
          一罪及情節較重之詐欺取財包括一罪。起訴書認被告
          先後多次持系爭信用卡詐欺取財犯行，均時間緊接，
          為接續犯，因本件被告持卡消費時間尚非全然密接，
          容有誤會，併予說明。起訴書雖未敘及刑法第三百三
          十九條第二項之罪名，然業經本院當庭諭知（見本院
          卷九十六年十一月二十二日審判筆錄），併此說明。
          又被告偽造署押為偽造私文書之階段行為；偽造（準
          ）私文書後進而行使，偽造之低度行為為行使之高度
          行為所吸收，均不另論罪。
    （四）被告持系爭信用卡盜刷時，所犯之行使偽造（準）私
          文書、詐欺取財罪之實行行為，客觀上已具局部重合
          ，且行為之重合時點，依社會一般通念，自可認被告
          所為，乃基於同一犯罪故意，而實行一個犯罪行為，
          核屬一行為觸犯行使偽造（準）私文書、詐欺取財數
          罪名，而屬想像競合犯，應依刑法第五十五條之規定
          ，從一重論以行使偽造私文書罪處斷。
    （五）被告所犯前揭竊盜、行為偽造私文書二罪，因犯意各
          別，行為不同，應分論併罰。
    （六）爰審酌被告尚無前科，素行尚佳，此有臺灣高等法院
          被告前案紀錄表一紙在卷可按，其犯罪之動機、目的
          、手段、生活狀況、知識程度，因心生貪念，明知被
          害人為其乾姐，竟不顧情誼，竊取系爭信用卡冒名使
          用，事後無力償還消費款，嚴重損害被害人對被告之
          信賴感及使被害人金融信譽有受負面影響之虞，酌以
          信用卡為通用塑膠貨幣，有促進社會經濟、市場之效
          用，首重交易信賴，被告冒用被害人名義盜刷，致社
          會交易信賴關係受相當程度之破壞，所為嚴重危害社
          會經濟秩序，影響告訴人銀行、被害人權益甚鉅，犯
          罪所生之危害，被告曾給付一萬六千九百零三元之消
          費款，但事後與告訴人簽立切結書，卻未履行清償，
          有刑事告訴狀可稽，惟念其於偵查中及本院審理時，
          均坦承犯行，頗具悔意，並於本院審理時履行債務，
          償還款項，有刑事陳報狀一紙在卷可按，依此斟酌被
          告犯罪後之態度等一切情狀，量處如主文所示之刑。
    （七）被告前開犯行，其犯罪時間在九十六年四月二十四日
          以前，又其係在中華民國九十六年罪犯減刑條例於同
          年七月十六日施行後之同年九月十一日遭發佈通緝，
          而於同年十月五日緝獲在案，有前案紀錄表、通緝人
          犯歸案證明書各一紙附卷可憑，因合於減刑條件，爰
          依前揭減刑條例第二條第一項第三款、第七條，均應
          減其宣告刑二分之一，並依同條例第九條規定，諭知
          易科罰金之折算標準及定應執行刑。
    （八）被告前未曾因故意犯罪受有期徒刑以上刑之宣告，有
          前揭被告前案紀錄表可查，其乃一時失慮，致罹刑典
          ，既與告訴人達成和解，且經告訴人進狀及當庭表示
          請求予被告自新、緩刑機會等語，被告犯後已知悔改
          ，且清償債務，歷此偵、審程序及罪刑宣告之教訓後
          ，當知警慎，信無再犯之虞，參酌被告犯後態度尚可
          ，本院認所宣告之刑，以暫不執行為適當，爰併宣告
          緩刑三年，以啟自新。
    （九）末以，系爭信用卡為告訴人銀行核發被害人持用，非
          偽造，亦非被告所有，無從為沒收之諭知。至如附表
          所示之簽帳單一式二聯或一式三聯中之「持卡人存根
          聯」共十三張，雖均未經扣案，被告亦未尋得簽帳單
          存根聯送院，惟均無從證明業已滅失不復存在，且均
          交被告，核屬被告所有，供犯罪所用、所得之物，爰
          依刑法第三十八條第一項第二、三款規定沒收；而於
          前揭持卡人存根聯簽帳單上，如附表所示（一式三聯
          ）之偽造署押，本應依刑法第二百十九條之規定宣告
          沒收，然因偽造署名所在之持卡人存根聯簽帳單，已
          經諭知沒收，業如前述，本院無庸於主文重複為沒收
          之宣告，附此說明。另如附表所示其餘偽造署名共十
          七枚（即二十一枚扣除四枚後，剩餘十七枚。一式三
          聯簽帳單尚有二聯，每聯各一枚；一式二聯簽帳單均
          為特約商店存根聯，每聯各一枚），雖部分簽帳單未
          經特約商店或收單銀行提供送院，惟因無從證明確已
          滅失不復存在，自應依刑法第二百十九條規定宣告沒
          收。
據上論斷，應依刑事訴訟法第二百七十三條之一第一項、第二百
九十九條第一項前段，刑法第三百二十條第一項、第二百十六條
、第二百十條、第二百二十條、第三百三十九條第一項、第二項
、第五十五條、第五十一條第五款、第四十一條第一項前段、第
三十八條第一項第二、三款、第二百十九條，第七十四條第一項
第一款，刑法施行法第一條之一，中華民國九十六年罪犯減刑條
例第二條第一項第三款、第七條、第九條，判決如主文。
本案經檢察官張友寧到庭執行職務
中　　華　　民　　國　   96  　年　　12  　月　   6　　日
　　　　　　　     　　刑事第十六庭  法　官  徐千惠
上正本證明與原本無異。
如不服本判決，應於判決送達後10日內向本院提出上訴狀（應抄
附繕本）。告訴人或被害人如對於本判決不服者，應具備理由請
求檢察官上訴，其上訴期間之計算係以檢察官收受判決正本之日
期為準。
                                     書記官  李典育
中　　華　　民　　國　　96　　年　　12　　月　　10　　日
附錄論罪科刑法條全文：
中華民國刑法第210條
（偽造變造私文書罪）
偽造、變造私文書，足以生損害於公眾或他人者，處5年以下有
期徒刑。
中華民國刑法第216條
（行使偽造變造或登載不實之文書罪）
行使第 210 條至第 215 條之文書者，依偽造、變造文書或登載不實
事項或使登載不實事項之規定處斷。
中華民國刑法第220條
（準文書）
在紙上或物品上之文字、符號、圖畫、照像，依習慣或特約，足
以為表示其用意之證明者，關於本章及本章以外各罪，以文書論
。
錄音、錄影或電磁紀錄，藉機器或電腦之處理所顯示之聲音、影
像或符號，足以為表示其用意之證明者，亦同。
中華民國刑法第320條
（普通竊盜罪、竊佔罪）
意圖為自己或第三人不法之所有，而竊取他人之動產者，為竊盜
罪，處5年以下有期徒刑、拘役或5百元以下罰金。
意圖為自己或第三人不法之利益，而竊佔他人之不動產者，依前
項之規定處斷。
前二項之未遂犯罰之。
中華民國刑法第339條
（普通詐欺罪）
意圖為自己或第三人不法之所有，以詐術使人將本人或第三人之
物交付者，處5年以下有期徒刑、拘役或科或併科1千元以下罰金
。
以前項方法得財產上不法之利益或使第三人得之者，亦同。
前二項之未遂犯罰之。
附表：
┌──┬──────┬────┬───────────────┬─────┬──────┬───┐
│編號│日期（民國）│金額（新│     商   店   名   稱        │偽簽「謝秀│臺灣臺北地方│涉犯法│
│    │            │臺幣）單│                              │鈴」署押枚│法院檢察署96│條    │
│    │            │位：元  │                              │數（含複寫│年度他字第30│      │
│    │            │        │                              │聯）      │47號附卷頁數│      │
├──┼──────┼────┼───────────────┼─────┼──────┼───┤
│ 一 │95年8月16日 │     338│屈臣氏-中坡分公司             │1枚       │第7頁       │第339 │
│    │            │        │                              │（應沒收1 │            │條第1 │
│    │            │        │                              │枚）      │            │項、第│
│    │            │        │                              │          │            │216、2│
│    │            │        │                              │          │            │10條  │
├──┼──────┼────┼───────────────┼─────┼──────┼───┤
│ 二 │95年8月17日 │     639│遠傳電信股份有限公司忠孝分公司│1枚       │第12頁      │第339 │
│    │            │        │                              │（應沒收1 │            │條第2 │
│    │            │        │                              │枚）      │            │項、第│
│    │            │        │                              │          │            │216、 │
│    │            │        │                              │          │            │210條 │
├──┼──────┼────┼───────────────┼─────┴──────┼───┤
│ 三 │95年8月17日 │     990│富邦MOMO（電視購物）          │電話報卡號              │第339 │
│    │            │        │                              │                        │條第1 │
│    │            │        │                              │                        │項    │
├──┼──────┼────┼───────────────┼─────┬──────┼───┤
│ 四 │95年8月17日 │  22,300│MY-CASH（合昌商行）           │3枚（一式 │第5頁       │第339 │
│    │            │        │                              │三聯）    │            │條第1 │
│    │            │        │                              │（應沒收2 │            │項、第│
│    │            │        │                              │枚）      │            │216、2│
├──┼──────┼────┼───────────────┼─────┼──────┤10條  │
│ 五 │95年8月30日 │  30,680│MY-CASH（合昌商行）           │3 枚（一式│同上        │      │
│    │            │        │                              │三聯）    │            │      │
│    │            │        │                              │（應沒收2 │            │      │
│    │            │        │                              │枚）      │            │      │
├──┼──────┼────┼───────────────┼─────┼──────┤      │
│ 六 │95年9月7日  │     712│康是美生活藥粧店福運門市部    │1枚       │第11頁      │      │
│    │            │        │                              │（應沒收1 │            │      │
│    │            │        │                              │枚）      │            │      │
├──┼──────┼────┼───────────────┼─────┴──────┼───┤
│ 七 │95年9月11日 │     300│雅虎國際資訊股份有限公司      │經被告以網路鍵入卡號、有│第339 │
│    │            │        │                              │效年、月、消費金額等持卡│條第1 │
│    │            │        │                              │人資料方式消費          │項、第│
│    │            │        │                              │                        │216、2│
│    │            │        │                              │                        │10、22│
│    │            │        │                              │                        │0條   │
├──┼──────┼────┼───────────────┼─────┬──────┼───┤
│ 八 │95年9月13日 │     438│頂好WELLCOME師大店            │1枚       │第10頁      │第339 │
│    │            │        │                              │（應沒收1 │            │條第1 │
│    │            │        │                              │枚）      │            │項、第│
├──┼──────┼────┼───────────────┼─────┼──────┤216、2│
│ 九 │95年10月8日 │     616│ATT忠孝店                     │1枚       │第4頁       │10條  │
│    │            │        │                              │（應沒收1 │            │      │
│    │            │        │                              │枚）      │            │      │
├──┼──────┼────┼───────────────┼─────┼──────┤      │
│ 十 │95年11月6日 │     295│頂好WELLCOME師大店            │1枚       │第9頁       │      │
│    │            │        │                              │（應沒收1 │            │      │
│    │            │        │                              │枚）      │            │      │
├──┼──────┼────┼───────────────┼─────┼──────┤      │
│十一│95年11月6日 │     174│新東陽股份有限公司            │1枚       │第8頁       │      │
│    │            │        │                              │（應沒收1 │            │      │
│    │            │        │                              │枚）      │            │      │
├──┼──────┼────┼───────────────┼─────┼──────┤      │
│十二│95年11月7日 │  25,000│MY-CASH（金沙KTV）            │3枚（一式 │第5頁       │      │
│    │            │        │                              │三聯）    │            │      │
│    │            │        │                              │（應沒收2 │            │      │
│    │            │        │                              │枚）      │            │      │
├──┼──────┼────┼───────────────┼─────┼──────┤      │
│十三│95年11月9日 │   2,997│新光三越股份有限公司信義店    │1枚       │第3頁       │      │
│    │            │        │                              │（應沒收1 │            │      │
│    │            │        │                              │枚）      │            │      │
├──┼──────┼────┼───────────────┼─────┼──────┤      │
│十四│95年11月30日│     402│頂好WELLCOME師大店            │1枚       │第6頁       │      │
│    │            │        │                              │（應沒收1 │            │      │
│    │            │        │                              │枚）      │            │      │
├──┼──────┼────┼───────────────┼─────┴──────┤      │
│十五│95年12月1日 │  22,500│MY-CASH                       │3枚（一式三聯）         │      │
│    │            │        │                              │註：簽帳單（不含持卡人存│      │
│    │            │        │                              │根聯）二聯均未經收單銀行│      │
│    │            │        │                              │提供送院。              │      │
│    │            │        │                              │（應沒收2枚）           │      │
│    │            │        │                              │                        │      │
├──┼──────┼────┼───────────────┼────────────┤      │
│十六│95年12月11日│   1,670│中購媒體科技                  │電話報卡號              │      │
├──┼──────┴────┴───────────────┴────────────┴───┤
│總計│犯罪金額為110,051元（起訴書附表誤載為11,051元）                                         │
│    │                                                                                        │
│    │偽造「丙○○」署名（含複寫聯）共計21枚                                                  │
├──┼────────────────────────────────────────────┤
│應沒│1、簽帳單持卡人存根聯共十三張（其中九張均為無簽署之一式二聯簽帳單，另四張為有簽署之一式 │
│收  │   三聯簽帳單）                                                                         │
│    │2、偽造「丙○○」署名（即：一式二聯簽帳單有九張，均為特約商店存根聯，每聯各一枚，計有九 │
│    │   枚；一式三聯簽帳單有四分，每份尚有二聯，每聯各一枚，計有八枚）總計十七枚。           │
└──┴────────────────────────────────────────────┘
